【裁判字號】    90,再易,8
【裁判日期】    900221
【裁判案由】    損害賠償
【裁判全文】
台灣高等法院民事判決  九十年度再易字第八號
      再審原告    富利實業股份有限公司
      法定代理人  徐森林
      再審被告    順益汽車股份有限公司
      法定代理人  鄭進田
右當事人間損害賠償事件，再審原告對於中華民國八十九年十一月二十九日本院八十
九年度上易字第一五七號確定判決提起再審之訴，本院判決如左：
    主    文
再審之訴駁回。
再審訴訟費用由再審原告負擔。
    事    實
甲、再審原告方面：
壹、聲明：
  一、原確定判決不利益於再審原告部分廢棄。
  二、右廢棄部分，再審被告應給付再審原告新台幣肆拾肆萬捌仟捌佰柒拾柒元。
  三、前審及再審訴訟費用由再審被告負擔。
貳、陳述：
  一、再審原告主張吳銘豐與再審被告為掩飾本件事實，於事後虛偽造假之訂車契約
      書，所依證據與理由，不僅於第一審中提出，亦於前審中提出清楚，前審用法
      錯誤：
    (一)編號ＳＹ○２１○４１之訂車契約書係在八十八年四月一日之後才由再審被告
      員工蔡文智所簽字領出，該契約書既在八十八年四月一日之後才領出，豈可能
      在同年三月三十一日就使用在與吳銘豐的簽約中。故編號ＳＹ○２１○４１訂
      車契約書係以倒填日期方式偽造而成，不言可喻，是以再審被告前述抗辯係屬
      虛偽。
    (二)再審被告所提之訂車契約書之簽收簿，依論理、依邏輯、依經驗法則，詳細證
      說再審被告與吳銘豐間虛偽造假編號ＳＹ○２１○４１訂車契約書，此鐵證如
      山之證據，前審竟漏未記載、漏未說明未採理由，乃判決違背法律規定。
    (三)要求統一發票係再審原告之權利，而發票於交車時統一交付，亦所多見，何來
      與交易習慣大相逕庭？況再審原告在未解除契約前並非未向再審被告要求給付
      統一發票，前審逕為如此認定，與實務相距甚遠，違反經驗法則甚明。
    (四)訂車契約書上該約定係指生效條件，與成立方式無關，此觀文義並非約定「本
      約定書經雙方簽章且訂金經買方收受兌現，本約始成立。」而係約定「本約定
      書經雙方簽章且訂金經買方收受兌現，本約始生效力。」即明。
  二、兩造間成立契約，再審被告係以其業務代表吳銘豐與再審原告簽約，吳銘豐為
      再審被告之員工：
    (一)根據證人黃美娣於原審之證述（地院卷第一一七頁第十一行），及證人即再審
      被告員工周淑媛、李秉奇在本院前審之證稱（本院前審卷第一百零一頁第十三
      、十四行），可証吳銘豐確為再審被告之員工。吳某在系爭契約書上之作業方
      式均與再審被告公司其餘業務代表同，吳某顯係熟悉再審被告公司之作業事項
      ，故吳某在再審被告公司工作應無疑義，其代理再審被告公司與再審原告公司
      簽訂系爭汽車買賣契約書，效力自及於再審被告公司。
    (二)吳某在契約書上之作業方式，諸如車價為五十萬五千元，有折讓價，經售人之
      身份證字號欄填註身份證字號，均與再審被告公司其餘業務代表同，吳某顯係
      熟悉再審被告公司之作業事項，故吳某在再審被告公司工作應無疑。否則一外
      人如何取得再審被告公司名片，同時又熟悉車價、折讓等作業方式？再審原告
      於購車期間向再審被告公司以電話接洽時，均可由再審被告公司轉接吳某或留
      話，不僅係「知他人表示為其代理人而不為反對之表示」之消極行為而已，更
      進一步積極表彰吳某為再審被告公司員工。
  三、本件再審原告依再審被告所提之簽收簿文件，證明再審被告為隱匿本件事實而
      虛偽造假八十八年三月三十一日之假訂書契約書，前審對此項證據，並未在判
      決理由下記載其意見，自屬違背法令。又有關統一發票之請求及支票禁止背書
      轉讓之認定，前審違反法令及經驗法則已如前述；再者，契約之成立要件與生
      效要件為二種概念，前審適用錯誤，當然違背法令（釋字一七七號解釋，最高
      法院二十九上字第八四二號判例，最高法院三○年上字第五九七號及七十四年
      台上字第一三四號判例參照。）
乙、再審被告方面：本件未經言詞辯論，再審被告亦未具狀作何聲明或陳述。
    理    由
一、再審原告起訴主張本院八十九年度上易字第一五七號確定判決，有適用法規顯有
    錯誤之情形，因依民事訴訟法第四百九十六條第一項第一款規定，提起本件再審
    之訴。
二、關於訂車契約書部分，本院確定判決業已認定：該訂車契約書係吳銘豐以不法之
    方式所取得，再審原告主張係再審被告與吳銘豐間虛偽造假而成，惟並無充分之
    証據足以証明再審原告所述為真實。關於再審原告未要求吳銘豐同時交付統一發
    票部分，本院確定判決依一般交易習慣認係違反經驗法則，再審原告空言指摘本
    院確定判決之認定違反經驗法則，自屬無據。關於訂車契約書第一條之約定，本
    院確定判決認係成立及生效要件，再審原告認僅係生效要件，乃對於契約條款解
    釋方法不同之問題。又本院確定判決認定吳銘豐並非再審被告公司之員工，及認
    定吳銘豐並無表見代理之適用，均係依法認定事實適用法律之職權行使，並無何
    適用法規顯有錯誤之情事，再審原告徒以陳詞指摘原確定判決適用法規顯有錯誤
    ，提起本件再審之訴，自屬顯無理由，爰不經言詞辯論，逕以判決駁回之。
三、據上論結，本件再審之訴為無理由，依民事訴訟法第七十八條判決如主文。
中      華      民      國    九十      年      二      月    二十一    日
                              民事第九庭
                                  審判長法  官  吳  謙  仁
                                        法  官  魏  大  喨
                                        法  官  林  樹  埔
右正本係照原本作成。
不得上訴。
中      華      民      國    九十      年      二      月    二十一    日
                                        書記官  林  初  枝


司法院資訊處製作；財團法人民間司法改革基金會備份。
